【裁判字號】    98,台上,1788
【裁判日期】    980402
【裁判案由】    偽造有價證券
【裁判全文】
最高法院刑事判決            九十八年度台上字第一七八八號
上  訴  人  甲○○
選任辯護人  簡燦賢律師
上列上訴人因偽造有價證券案件，不服台灣高等法院花蓮分院中
華民國九十五年八月十六日第二審判決（九十五年度上訴字第一
六四號，起訴案號：台灣花蓮地方法院檢察署九十四年度偵字第
二二０八號），提起上訴，本院判決如下：
    主  文
上訴駁回。
    理  由
一、偽造有價證券部分：
按刑事訴訟法第三百七十七條規定，上訴於第三審法院，非以判
決違背法令為理由，不得為之。是提起第三審上訴，應以原判決
違背法令為理由，係屬法定要件。如果上訴理由書狀並未依據卷
內訴訟資料，具體指摘原判決不適用何種法則或如何適用不當，
或所指摘原判決違法情事，顯與法律規定得為第三審上訴理由之
違法情形，不相適合時，均應認其上訴為違背法律上之程式，予
以駁回。本件上訴人甲○○上訴意旨略稱：(一)、原判決援引第一
審判決事實欄認定：上訴人係利用某不知情之刻印店人員，在不
詳處所偽刻「姜國行」之印章乙枚等情。然原判決並未說明其認
定上情所依憑之證據及理由為何，復未斟酌上訴人並不認識被害
人姜國秦，如何能偽刻姓名僅一字之差之「姜國行」印章，即逕
為不利上訴人之認定，於法有違。(二)、上訴人交付與蔡振榮如原
判決事實欄所載之系爭支票（下稱系爭支票），其上雖有「姜國
行」之印文，然上訴人並未偽刻該印文之印章，則系爭支票之發
票日及票面金額尚未填寫，係屬無效之票據而非有價證券，上訴
人所為核與偽造有價證券之構成要件不符。(三)、上訴人受黃正新
之委託將系爭支票交付蔡振榮，委託蔡振榮調現新台幣（下同）
四萬元，上訴人並已將該四萬元轉交黃正新，上訴人並無偽造有
價證券之動機及犯行；又上訴人並未授權蔡振榮填寫票面金額二
十萬元，且除蔡振榮相關之供述外，並無其他證據足資證明上訴
人曾為上開授權，足見係蔡振榮自行決定填寫票面金額二十萬元
。乃原判決逕認上訴人係利用不知情之蔡振榮完成偽造有價證券
之犯行，而遽為不利上訴人之認定，於法有違等語。
惟查原判決認定上訴人有原判決事實欄所記載之意圖供行使之用
，而偽造有價證券犯行，係以訊據上訴人雖否認有前揭犯行，辯
稱：系爭支票係黃建群（即黃正新）交付與伊，請伊幫忙調現四
萬元，當時系爭支票之金額及日期雖均空白，但已蓋妥發票人姜
國行之印章，嗣伊將系爭支票委由蔡振榮調現，蔡振榮告稱要在
系爭支票上填寫二十萬元面額，但伊並沒有同意，蔡振榮後來交
伊四萬元，伊即將之轉交黃建群，伊並未偽造系爭支票等語。然
查系爭支票確係姜國秦所遺失，業據姜國秦證述明確，並有遺失
票據申報書影本一份在卷可按。參酌上訴人持系爭支票交與蔡振
榮時，其上已蓋妥發票人「姜國行」之印文，而其上之金額及日
期均屬空白等情，為上訴人所不否認，核與蔡振榮所供述之情節
相符；蔡振榮證稱：……上訴人於電話中向伊表示可在系爭支票
上填寫二十萬元以內之金額，上訴人說跟票主是好朋友，但是伊
找上訴人與票主姜國秦一起會面，結果上訴人卻不認識姜國秦等
情，而觀諸蔡振榮持系爭支票向劉植楓調現時，蔡振榮曾在系爭
支票背面為背書，有系爭支票背面影本可稽，足見蔡振榮於收受
系爭支票及填載票面金額等時，其主觀上認知系爭支票之來源正
當，並已經票主本人授權填寫票面金額等，堪認蔡振榮相關證述
各情係屬事實；上訴人就其取得系爭支票來源之辯解，其情節前
後差異甚大，且苟係黃建群或黃正新之人委其調現四萬元，黃建
群或黃正新何以未在系爭支票上填妥票面金額，上訴人辯解各情
顯與常情有違；第一審依上訴人辯稱之黃建群或黃正新姓名，向
警政機關調閱相關口卡片與上訴人辨識，上訴人陳稱其內均無黃
建群或黃正新之人，有相關口卡片三份附卷足稽；上訴人於警詢
之初向警方提供黃正新之聯繫資料，其電話號碼係000000
0000，然查上開電話門號之申請人係上訴人友人謝明賢，而
謝明賢於民國九十二年五月二十一日申請該電話後，即於九十二
年十月間將之借與上訴人使用，且謝明賢並不認識所謂黃正新之
人等情，業經謝明賢證述明確，並有遠傳電信股份有限公司函覆
該電話申請使用人資料在卷足憑，足見上訴人刻意誤導警方之調
查方向；上訴人於系爭支票遺失之隔日，即將系爭支票交付與蔡
振榮；蔡振榮證稱：上訴人交付系爭支票時，告知伊票主是賣水
果的一節，核與姜國秦證稱：系爭支票係在花蓮縣吉安鄉○○路
果菜市場遺失等情，其二者間顯有相當程度之密切關聯，堪認上
訴人確有如原判決事實欄所載之犯行，其否認辯解各情，無非係
屬事後卸責之詞，不足採信等情，予以綜合判斷。因而維持第一
審論處上訴人意圖供行使之用，而偽造有價證券罪刑之判決，駁
回上訴人在第二審之上訴，已於判決內說明其所憑之證據及其認
定之理由，從形式上觀察，並無違背法令之情形。按證據之取捨
與證據之證明力如何，均屬事實審法院得自由裁量、判斷之職權
；苟其此項裁量、判斷，並不悖乎通常一般之人日常生活經驗之
定則或論理法則，又於判決內論敘其何以作此判斷之心證理由者
，即不得任意指摘其為違法，而據為提起第三審上訴之合法理由
。原判決綜合上開各項證據資料，據以認定上訴人係利用不知情
之刻印店人員，在不詳處所偽刻「姜國行」之印章乙枚，復利用
不知情之蔡振榮在系爭支票上，填寫發票日及票面金額，上訴人
確有如原判決事實欄所載之犯行等情，乃其採證認事調查職權之
合法行使，且無違反經驗法則與論理法則等情事，不容任意指為
違法。上訴人徒憑己意或就原判決已有說明之事項，或就原審判
斷證據證明力之合法職權行使，漫指其違法，重為單純事實上之
爭執，難謂係適法上訴第三審之理由，其上訴違背法律上之程式
，應予駁回。
二、侵占遺失物部分：
按刑事訴訟法第三百七十六條所列各罪之案件，經第二審判決者
，不得上訴於第三審法院，法有明文。本件上訴人牽連犯侵占遺
失物部分，原判決認係成立刑法第三百三十七條之罪，核屬刑事
訴訟法第三百七十六條第一款之案件，依上開說明，既經第二審
判決，自不得上訴於第三審法院。縱此部分與前述上訴人偽造有
價證券部分，有牽連犯關係為裁判上一罪，但其偽造有價證券部
分之上訴為不合法，本院應從程序上予以駁回，而無從為實體上
判決，對於輕罪之此部分，亦無從適用審判不可分原則，為實體
上審判。上訴人竟復對此部分提起上訴，顯為法所不許，應予駁
回。
據上論結，應依刑事訴訟法第三百九十五條前段，判決如主文。
中    華    民    國  九十八  年    四    月    二    日
                      最高法院刑事第一庭
                          審判長法官  董  明  霈
                                法官  林  茂  雄
                                法官  張  祺  祥
                                法官  宋      祺
                                法官  陳  祐  治
      本件正本證明與原本無異
                                      書  記  官
中    華    民    國  九十八  年    四    月    九    日
                                                      Ｅ


司法院資訊處製作；財團法人民間司法改革基金會備份。
